---
title: "Atividade Regressão Logistica"
author: Enoque Filho
date: 2024-07-14
editor: visual
fontsize: 12pt
format: 
  html:
    theme: litera
    toc: true
    code-link: true
    code-fold: show
    code-tools: true
    #code-block-bg: "lightblue"
    #code-block-border-left: "#31BAE9"
execute: 
  warning: false
  message: false
lang: pt-br
dpi: 300
fig-width: 12
fig-align: center
---

O objetivo desse trabalho foi aplicar o método de regressão logistica em um conjunto de dados contendo uma variável binária (Sobreivente \| Não sobrevivente) e outras variáveis independentes (Sexo, Classe e Idade).

## SETUP

```{r}
# Pacotes ----------------------------------
  library(tidyverse) # manipulação dos dados e ggplot2
  library(ggpubr) # gráficos 
  library(flextable) # tabelas
  library(gtsummary) # tabelas
  library(patchwork) # gráficos
  library(broom) # 

# Configurações ----------------------------
  theme_set(theme_test())
  gtsummary::theme_gtsummary_language("pt")
```

## IMPORTAÇÃO DOS DADOS

Após a importação dos dados as variáveis qualitativas foram recategorizadas, adicionando seus respectivies níveis.

```{r}
dados <-  
  read.csv("dados.csv", sep = '\t') %>% 
  mutate(
    sobrevivente = factor(ifelse(sobrevivente == 0, "Não", "Sim"),
                          levels = c("Sim", "Não")),  # ordem dos níveis
    sexo = factor(ifelse(sexo == 0, "Feminino",  "Masculino"),
                  levels = c("Feminino","Masculino")), # ordem dos níveis
    classe = factor(
      case_when(
        classe == 1 ~ "Alta",
        classe == 2 ~ "Média",
        classe == 3 ~ "Baixa",),
      levels = c("Alta", "Média", "Baixa")) # ordem dos níveis
    )
```

A variavel dependente será **`Sobrevivente`** tendo como nível de refererência o **Sim**. Portanto o modelo será ajustado para estimar razão de chances de **Sobrevivência Não / Sobrevivencia Sim**.

## ANÁLISE DESCRITIVA

```{r}
#| fig-width: 8
#| fig-height: 3.5
plot_sobrevivente <-  dados %>% 
  count(sobrevivente) %>% 
  mutate(lab = paste0(n,' (', round(prop.table(n)*100, 2), '%)')) %>%
  ggplot(aes(x = sobrevivente, y = n, label = lab)) +
  geom_col(fill = 'darkgreen', alpha = 0.6) +
  geom_text(vjust = -0.5, size = 3) +
  labs(y = 'Frequência')

plot_sexo <-  dados %>% 
  count(sexo) %>% 
  mutate(lab = paste0(n,' (', round(prop.table(n)*100, 2), '%)')) %>%
  ggplot(aes(x = sexo, y = n, label = lab)) +
  geom_col(fill = 'darkgreen', alpha = 0.6) +
  geom_text(vjust = -0.5, size = 3) +
  labs(y = 'Frequência')

plot_classe <-  dados %>% 
  count(classe) %>% 
  mutate(lab = paste0(n,' (', round(prop.table(n)*100, 2), '%)')) %>%
  ggplot(aes(x = classe, y = n, label = lab)) +
  geom_col(fill = 'darkgreen', alpha = 0.6) +
  geom_text(vjust = -0.5, size = 3) +
  labs(y = 'Frequência')

plot_sobrevivente + plot_sexo + plot_classe
```

```{r}
#| fig-width: 6
#| fig-height: 3.5
#| dpi: 300
  p1 <- ggplot(dados, aes(y = '', x =  idade)) +
    geom_boxplot(fill = "gray70", alpha = 0.5) +
    theme(axis.ticks.x = element_blank(),
          axis.text.y  = element_blank(),
          axis.ticks.y = element_blank(),
          axis.text    = element_blank(),
          axis.title.x = element_blank()
    ) +
    labs(y = '')

  p2 <- ggplot(dados, aes(x = idade, after_stat(density))) +
    geom_histogram(color = "white", fill = "gray70", bins = 30, alpha = 0.5) +
    geom_density(color = "black", linewidth = 0.5) +
    geom_vline(aes(xintercept = mean(   idade, na.rm = TRUE)),
               linetype = 'dashed', color = 'red', linewidth = 0.8) +
    labs(y = 'Densidade')


  (p1 / p2) + 
    plot_layout(heights = c(1,5)) &
    scale_x_continuous(
      limits = c(min(pull(dados, idade), na.rm = TRUE) - 3,
                 max(pull(dados, idade), na.rm = TRUE) + 3)
      )
```

```{r}
#| include: false
#| fig-width: 10
#| fig-height: 5
dados %>% 
  mutate(
    sexo_sobrevivivente = paste0(sexo, " ", sobrevivente),
    classe_sobrevivente = paste0(classe, " ", sobrevivente)
    ) %>% 
  select(sexo_sobrevivivente, classe_sobrevivente) %>% 
  pivot_longer(everything()) %>% 
  count(name, value) %>% 
  mutate(lab = paste0(n,' (', round(prop.table(n)*100, 2), '%)'), .by = name) %>% ggplot(aes(x = value, y = n, label = lab)) +
  geom_col(fill = 'darkgreen', alpha = 0.6) +
  geom_text(vjust = -0.5, size = 3) +
  labs(y = 'Frequência') + facet_wrap(~name, scales = "free")
  
```

```{r}
dados %>% 
  gtsummary::tbl_cross(
    sexo, sobrevivente, 
    statistic = "{n} ({p}%)",
    percent = "col"
    ) %>% 
  bold_labels() %>% 
  as_flex_table()
```

```{r}
count(dados, sexo, sobrevivente) %>% 
  ggbarplot(y = "n", x = "sexo", fill = "sobrevivente", 
            position = position_fill(), label = TRUE, lab.pos = "in", 
            orientation = "horizontal", lab.hjust = 1.6)
```

```{r}
dados %>% 
  gtsummary::tbl_cross(
    classe, sobrevivente, 
    statistic = "{n} ({p}%)",
    percent = "col"
    ) %>% 
  bold_labels() %>% 
  as_flex_table()
```

```{r}
count(dados, classe, sobrevivente) %>% 
  ggbarplot(y = "n", x = "classe", 
            fill = "sobrevivente", position = position_fill(), 
            label = TRUE, lab.pos = "in", lab.hjust = 1.6,
            orientation = "horizontal")
```

```{r}
ggviolin(
  dados,
  x = "sobrevivente", 
  y = "idade", orientation = "horizontal", 
  fill = "sobrevivente", 
  add = "boxplot"
  )
```

## MODELAGEM

### Ajustes de diferentes modelos

Modelo completo e modelo escolhido pelo método stepwise

```{r}
# Modelo com todas as variáveis
  modelo_completo <- glm(
    data = dados, 
    formula = sobrevivente ~ ., 
    family = binomial()
    )

# Modelo stepwise
  modelo_step <- modelo_completo %>% step()
```

### Critério para selecionar o melhor modelo.

O método stepwise apontou para o modelo completo.

```{r}
list(modelo_completo, modelo_step) %>% 
  map(.f = function(x){
    broom::glance(x) %>% 
      select(AIC, BIC, Deviance = deviance)
    }) %>% 
  bind_rows() %>% 
  mutate(.before = 1, 
         Modelo = c("modelo_completo","modelo_step")) %>% 
  arrange(AIC) %>% 
  flextable() %>% 
  bold(i = 1, part = "header") %>% 
  autofit()
```

## DIAGNÓSTICO DO MODELO

```{r}
tabela_modelo = 
tbl_regression(modelo_completo, exponentiate = TRUE) %>%
    add_glance_table(
		  include = c(AIC, BIC, deviance))  %>%
    modify_column_unhide(column = std.error) %>% 
  bold_labels() %>% 
  as_flex_table()

tabela_modelo
```

------------------------------------------------------------------------

#### Análise de Deviance

```{r}
anova(modelo_completo, test = "Chisq") %>% 
  tidy() %>%
  mutate(p.value = scales::pvalue(p.value)) %>% 
  flextable() %>% 
  bold(part = "header") %>% 
  colformat_double(j = 3:5, digits = 3)
```

### Análise de Residuos

Pacote `performance`

#### Autocorrelação

```{r}
modelo_completo %>% performance::check_autocorrelation()
```

#### Outliers

```{r}
modelo_completo %>% performance::check_outliers()
```

#### Multicolinearidade

```{r}
modelo_completo %>% performance::check_collinearity()
```

#### Teste de resíduos

```{r}
# Resíduos de Pearson
tibble(
  Pearson = residuals(modelo_completo, type = "pearson"),
  Deviance = residuals(modelo_completo, type = "deviance"),
) %>% 
  pivot_longer(everything(), names_to = "Residuo") %>% 
  summarise(SQR = sum(value^2), .by = Residuo) %>% 
  mutate(Pchisq = pchisq(SQR, df = modelo_completo$df.residual, lower.tail = F)) %>% 
  flextable() %>% 
  autofit() %>% 
  bold(part = "header")
```

#### Acurácia

```{r}
modelo_completo %>% performance::performance_accuracy()
```

#### Porcentagem de predições corretas

```{r}
modelo_completo %>% performance::performance_pcp()
```

```{r}
#| include: FALSE
modelo_completo %>% 
  performance::performance_roc() %>% 
  plot()
```

```{r}
#| include: FALSE
modelo_completo %>% performance::performance_roc()
```

#### Curva ROC

```{r}
Epi::ROC(form=dados$sobrevivente~ dados$sexo + dados$idade +  dados$classe, plot="ROC",MI=F)
```

### Poder preditivo do modelo.

#### Sensibilidade e Especificidade

```{r}
modelo_completo %>% 
  augment(type.predict = "response") %>%
  mutate(
    Predito = factor(ifelse(.fitted <= 0.63, "Sim", "Não"), 
                     levels = c("Sim","Não"))
    ) %>% 
  tbl_cross(row = sobrevivente, col = Predito, percent =  "row") %>% 
  bold_labels() %>% 
  as_flex_table()
```

-   Sensibilidade: 76% (Verdadeiro positivo)

-   Especificidade: 80% (Verdadeiro negativo)

#### Poder de previsão

```{r}
modelo_completo %>% 
  augment(type.predict = "response") %>% 
  mutate(Predito = factor(ifelse(.fitted <= 0.63, "Sim", "Não"), levels = c("Sim", "Não"))) %>%
  tbl_cross(row = sobrevivente, col = Predito, percent =  "col") %>% 
  bold_labels() %>%
  as_flex_table()
```

-   Poder de previsão de não sobrevivente: 84%

-   Poder de previsão sobrevivente: 70%

## INTERPRETAÇÃO DOS RESULTADOS

```{r}
tabela_modelo
```

-   Individuos do sexo Masculino possuem uma chance 12 vezes maior de pertencerem ao grupo de não sobrevivente quando comparado com os do sexo Feminino.

-   Idade está pouco relacionada a pertença de um ou outro grupo, com uma leve tendencia a estar relacionada com a pertença ao grupo de não sobrevivente.

-   Individuos de classe Média ou Baixa estão mais relacionadas a pertença do grupo de não sobreiventes quando comparadas com a classe Alta. a chance é 3,6 vezes maior nos de classe Média e quase 10 vezes maior nos de classe baixa quando comparados com a Classe Alta.

## REFERÊNCIAS

-   Cientística & Podcast Naruhodo: *Estatística Psicobio I 2022 #30* <https://www.youtube.com/live/yr657G1N7GQ?si=GSnCydg1S17aDx-V>

-   Cientística & Podcast Naruhodo: *Estatística Psicobio I 2022 #31* <https://www.youtube.com/live/lCLEaVOvo-c?si=JG0NSbI3YoEh4W3R>

-   Cientística & Podcast Naruhodo: *Estatística Psicobio I 2022 #32* <https://www.youtube.com/live/lCLEaVOvo-c?si=iMqFh39XcGo5R0kt>

-   R Core Team (2023). *R: A Language and Environment for Statistical Computing*. R Foundation for Statistical Computing, Vienna, Austria. <https://www.R-project.org/>.

-   Sjoberg DD, Whiting K, Curry M, Lavery JA, Larmarange J. Reproducible summary tables with the gtsummary package. The R Journal 2021;13:570–80. https://doi.org/10.32614/RJ-2021-053.

-   Kassambara A (2023). *ggpubr: 'ggplot2' Based Publication Ready Plots*. R package version 0.6.0, <https://CRAN.R-project.org/package=ggpubr>.

-   Lüdecke et al., (2021). performance: An R Package for Assessment, Comparison and Testing of Statistical Models. Journal of Open Source Software, 6(60), 3139. https://doi.org/10.21105/joss.03139

-   Wickham H, Averick M, Bryan J, Chang W, McGowan LD, François R, Grolemund G, Hayes A, Henry L, Hester J, Kuhn M, Pedersen TL, Miller E, Bache SM, Müller K, Ooms J, Robinson D, Seidel DP, Spinu V, Takahashi K, Vaughan D, Wilke C, Woo K, Yutani H (2019). “Welcome to the tidyverse.” *Journal of Open Source Software*, *4*(43), 1686. doi:10.21105/joss.01686 <https://doi.org/10.21105/joss.01686>.

-   Pedersen T (2024). *patchwork: The Composer of Plots*. R package version 1.2.0, <https://CRAN.R-project.org/package=patchwork>.

-   Gohel D, Skintzos P (2023). *flextable: Functions for Tabular Reporting*. R package version 0.9.4, <https://CRAN.R-project.org/package=flextable>.
