---
title: "Teste-t: Comparando 2 grupos independentes"
format: 
  html:
    theme: cosmo
    grid:
      body-width: 800px
editor: visual
fontsize: 18pt
mainfont: Calibri Light
execute:
  message: false
  warning: false
  echo: false
---

```{r}
# Pacotes ----------------------------------------
  library(tidyverse)
  library(gtsummary)
  library(gt)
  library(ggpubr)

# Setup ------------------------------------------
 theme_gtsummary_journal("lancet")
 theme_gtsummary_language(
   language = "pt", 
   big.mark = ".", 
   decimal.mark = ",", 
   ci.sep = "; "
   )
 
```

O **teste-t** é um método da estatística utilizado para responder o seguinte tipo de pergunta:

> *"Existe efeito de uma variável categóricas com 2 grupos ou medidas sobre uma variável continua?"*

Quando a variável categórica corresponde a 2 grupos (independentes) chamamos de ***teste-t independente*** e quando ela corresponde a duas medidas de um mesmo grupo, chamamos de ***teste-t pareado***.

Por trás dos panos o teste-t verifica se a ***média*** dos grupos ou medidas são estatísticamente diferentes. Por conta disso é necessário que a distribuição da variável continua seja simétrica pois a média é um estatística que é muito afetada por valores muito grandes ou muito pequenos. Além disso também é necessário que a variancia entre os grupos sejam aproximadamente iguais. Esses dois requisitos podem ser verificados a partir de outros métodos como teste de shapiro-wilk e qqplot para a simetria e o teste de levene para a variância. Quando esses requisitos não são atendidos é necessário adicionar correções ao teste-t (correção de Welch quando as variâncias não são iguais) ou aplicar outros métodos de comparação de grupo como, por exemplo, o teste ***U de Mann-Whitney***, quando a distribuição é muito assimétrica.

Para exemplificar o uso desse método considere um estudo no o objetivo era avaliar o efeito de duas formas de suplementação de vitamina C no crescimento de dentes de porquinhos-da-india. Os pesquisadores realizaram um ensaio clinico com 2 grupos de cobais onde um grupo recebeu suco de laranja e outro ácido ascórbico.

```{r}
dados <- 
  ToothGrowth %>%
  filter(dose == 0.5) %>% 
  mutate(supp = if_else(supp == "VC", "Ácido ascorbico","Suco de laranja"))

dados <- 
  enoqueR::sup_rotular(dados, c("Comprimento do dente (mm)", "Tipo de suplementação", "Dose"))
```

```{r}
dados %>%
  #enoqueR::tbl_resumo(digits = 1)
  ggpubr::ggqqplot(x = "len", facet.by = "supp", title = "QQplot para avaliar a simetria das observações", xlab = "Quantis Teóricos", ylab = "Amostra")
```

```{r}
dados %>% 
  group_by(supp) %>% 
  rstatix::shapiro_test(vars = "len") %>% 
  mutate(p = scales::pvalue(p)) %>%
  gt() %>% 
  gt::tab_caption(md("**Teste de shapiro-wilk para avaliar a normalidade (simetria) das observações**")) %>% 
  cols_width(everything() ~ px(600/4))

dados %>% 
  rstatix::levene_test(len ~ supp) %>% 
  mutate(p = scales::pvalue(p)) %>%
  gt() %>% 
  cols_width(everything() ~ px(600/4)) %>% 
  tab_caption(md("**Teste de levene para avaliar a homogeneidade (variância apróximadas) das observações**"))

```

### Os Resultados

```{r}
tabela <- 
  dados %>% 
  select(-dose) %>% 
  tbl_summary(
    by = supp, 
    statistic = list(all_continuous()~ "{mean}±{sd}"),
    digits = everything() ~ 1
    ) %>% 
  add_difference() %>%
  modify_spanning_header(all_stat_cols() ~ "**Sexo**") %>%
  modify_header(
    label = "**Variável**", 
    estimate = "**Diferença**",
    statistic = "**t**"
  ) %>% 
  modify_footnote(all_stat_cols() ~ "Média ± DP")

tabela
```

Este resultado pode ser interpretado da seguinte maneira:

**Os resultados indicam que o comprimento médio do dente foi significativamente maior nas cobaias que receberam suco de laranja (13,2 ± 4,5 mm) em comparação com aquelas que receberam ácido ascórbico (8,0 ± 2,7 mm). A diferença média entre os grupos foi de -5,3 mm, com um intervalo de confiança de 95% de -8,8 a -1,7 mm. Esse resultado foi estatisticamente significativo (t = -3,17, p = 0,006), conforme o teste t com correção de Welch, sugerindo que o tipo de suplemento influencia o comprimento do dente.**

```{r}
dados %>% 
  filter(dose == 0.5) %>% 
  ggpubr::ggerrorplot(x = "supp", y = "len", add = "jitter", palette = get_palette(c("darkblue","orange"), 2), color = "supp", legend = "none") + 
  labs(
    x = "Tipo de suplemento",
    y = "Comprimento do dente",
    title = "Efeito do Tipo de Suplemento no Comprimento do Dente (mm)"
      ) + 
  stat_compare_means(formula = len ~ supp, data = dados, method = "t.test")

```